【裁判字號】    88,易,4616
【裁判日期】    890929
【裁判案由】    詐欺
【裁判全文】
臺灣高雄地方法院刑事判決                        八十八年度易字第四六一六號
    公  訴  人  臺灣高雄地方法院檢察署檢察官
    被      告  甲○○
右列被告因詐欺案件，經檢察官提起公訴（八十八年度偵字第一六四０九號），本院
判決如左：
    主  文
甲○○意圖為自己不法之所有，以詐術使人將本人之物交付，累犯，科罰金玖仟元，
如易服勞役以參佰元折算壹日。
    事  實
一、甲○○先前曾於民國八十二年間因違反麻醉藥品等案，經臺灣臺北地方法院判處
    有期徒刑一年四月確定，並於八十三年六月六日執行完畢，仍不知悔改，明知其
    經濟狀況不佳，無清償借款之能力，仍基於意圖為自己不法所有，於八十八年五
    月二十日，在其所任職位於臺北市○○○路○段八十一號六樓「吉仁運通股份有
    限公司」（下稱吉仁公司）內，向該公司負責人乙○○佯以因其發生車禍，急須
    新臺幣（下同）五萬元與傷者和解，故須向吉仁公司借款五萬元云云為由，致吉
    仁公司陷於錯誤而借予五萬元，而甲○○為取信吉仁公司，並即交付由其簽發之
    票號0000000號、面額五萬元、到期日為八十八年六月十五日之本票一紙
    予吉仁公司，以資搪塞。嗣甲○○取得五萬元後，未告知吉仁公司，即於同年五
    月底自行離職，而上開本票屆期後，亦未見付款，吉仁公司始知受騙。
二、案經吉仁公司訴請臺灣高雄地方法院檢察署檢察官偵查起訴。
    理  由
一、訊據被告甲○○對於右揭時、地向告訴人吉仁公司借款五萬元未還之事實，固均
    為坦承，惟矢口否認詐欺之犯行，並辯稱：伊確實有發生車禍，並為賠償對方五
    萬元，方向吉仁公司借款五萬元，嗣因本身經濟狀況不佳，方才無法清償，伊並
    無詐欺之意云云。惟查右揭詐欺事實，業據告訴人之代理人乙○○指述綦詳，並
    有被告前開所簽發然屆期未付款之本票影本一紙在卷可憑，再被告雖一再以因發
    生車禍須款和解，方向吉仁公司借款五萬元供賠償之用云云為辯，然被告先陳稱
    ：係在八十八年五月十日晚上八、九時許在臺北市○○○路附近發生車禍，伊將
    傷者及其母親送至淡水馬偕紀念醫院（下稱馬偕醫院）治療，伊記得該母親名為
    陳林秋桂或林陳秋桂云云，復又稱該傷者係一年約六、七歲之上幼稚園之林姓或
    陳姓、戶籍設在天母之男孩，車禍時間在五月中旬，係晚上九時許至十時三十分
    許間送醫，當時該男孩之父母有陪同，伊在醫院待至晚上十二時許方離開云云，
    惟經就前開被告所辯情事向馬偕醫院查詢，卻既查無患者名為陳林秋桂或林陳秋
    桂，亦查無患者之母親有名為陳林秋桂或林陳秋桂，且查在八十八年五月間，僅
    曾有一位住於臺北市○○區○○路三段三０一巷二十一弄三號一樓之男孩劉得權
    （七十九年四月八日生）因在臺北縣八里鄉聖心國小前車禍而於同年十七日晚上
    八時三十分許送醫，再於同年五月間晚上九時至晚上十時三十分許間，亦僅曾有
    一位住於臺北市○○區○○街一之十二號二樓十四室之男孩劉家豪因車禍送醫等
    情，有馬偕醫院八十八年十二月十六日馬院祕字第八八二一一八號、八十九年二
    月九日馬院祕字第八九０一五五號、同年五月一日馬院醫急字第八九０四九二號
    函可稽，再經向當時處理上開劉得權車禍事件之台北縣龍形派出所查詢，得知該
    件車禍之肇事者係為汪南清，且復向劉家豪之母林秀娟查詢，亦發現劉家豪係在
    其住家附近車禍，肇事者係一名年約四、五十歲之男子等情，有本院辦理刑事案
    件電話查詢登記表二份可按，由上開查詢之資料顯示，均無一與被告所辯情節相
    符之處，至為明顯，且被告迄今亦無法提出證明確有因車禍和解而交付賠償之和
    解書或其他足以證明之資料為憑，是其此之所辯，實難信為真實。綜上所述，被
    告係以發生車禍而須賠償此不實事由向告訴人借款，並參以其於取得借款後，旋
    未經任何告知，即於同年五月底自行離職，且原供清償所用之本票亦未如期付款
    等情綜合以觀，足證其借款之初，即存有意圖為自己不法所有之詐欺犯意，應堪
    認明確，其所辯云云，無非事後卸責之詞，不足為信。事證明確，被告犯行洵堪
    認定。
二、核被告所為，係犯刑法第三百三十九條第一項之詐欺取財罪。查被告先前曾於八
    十二年間因違反麻醉藥品等案，經臺灣臺北地方法院判處有期徒刑一年四月確定
    ，並於八十三年六月六日執行完畢，有本院被告全國前案紀錄表可參，其於有期
    徒刑執行完畢後五年內，再犯本件有期徒刑以上之罪，係為累犯，應依刑法第四
    十七條規定加重其刑。審酌被告為圖獲得金錢，竟以詐欺之方式騙取，業侵害他
    人之財產權，且犯後猶否認犯行，然念其詐得之金額僅為五萬元，侵害尚屬非他
    ，且現亦已賠償告訴人，並取得告訴人之原諒，有告訴人之函文一份在卷，足見
    其尚有彌補過錯之意等一切情狀，量處如主文所示之刑，並諭知易服勞役之折算
    標準，以示懲儆。
三、被告雖經合法傳喚無正當理由而不到庭，然因本件係判處罰金刑，爰不待其陳述
    逕為判決，附此敘明。
據上論斷，應依刑事訴訟法第二百九十九條第一項前段、第三百零六條、刑法第三百
三十九條第一項、第四十七條、第四十二條第二項、罰金罰鍰提高標準條例第一條前
段、第二條，判決如主文。
本案經檢察官蕭宇誠到庭執行職務。
中      華      民      國    八十九    年      九      月    二十九    日
                                  臺灣高雄地方法院刑事第二庭
                                      法  官    陳  威  龍
右為正本，係照原本作成，證明與原本無異。
如不服本判決，應於送達後十日內，向本院提出上訴狀。
                                      書記官    林  雯  琪
中      華      民      國    八十九    年      九      月     三十     日
附錄本判決論罪之法條：
刑法第三百三十九條第一項
  意圖為自己或他人不法之所有，以詐術使人將本人或第三人之物交付者，處五年以
  下有期徒刑、拘役或科或併科一千元以下罰金。


司法院資訊處製作；財團法人民間司法改革基金會備份。
